臺灣高等法院臺中分院刑事判決
110年度金上訴字第610號
上  訴  人  
即  被  告  吳佳翰


上列上訴人因加重詐欺等案件，不服臺灣苗栗地方法院109年度
訴字第502號中華民國110年2月18日第一審判決（起訴案號：臺
灣苗栗地方檢察署109年度偵字第3408號），提起上訴，本院判
決如下：
    主  文
上訴駁回。
    事  實
一、丙○○於民國108年11月間，基於參與犯罪組織犯意，加入
　　真實姓名年籍不詳使用微信帳號連絡之人所屬之3 人以上，
    以實施詐術為手段，具持續性及牟利性之結構性組織詐欺集
    團（下稱本案詐欺集團，無證據證明成員中有未滿18歲之人
    ；丙○○所涉參與犯罪組織犯行，另經臺灣新竹地方法院以10
    9 年度訴字第263 、343 、402 號判決判處罪刑確定，不在
    本案審理範圍），擔任持人頭帳戶金融卡領取詐欺款項之車
    手工作，約定可分得以其提領詐欺贓款2％計算之報酬。丙○○
    於參與本案詐欺集團期間，與該使用微信帳號之人、本案詐
    欺集團不詳成員共同意圖為自己不法所有，基於3 人以上詐
    欺取財、隱匿詐欺所得去向之一般洗錢犯意聯絡，先由本案
    詐欺集團不詳成員於附表編號1 至3 「詐欺方式」欄所示時
    間，以附表編號1 至3 「詐欺方式」欄所示方式詐騙附表編
    號1 至3 所示被害人，致其等均陷於錯誤，於附表編號1 至
    3 所示匯款時間，將如「匯款金額」欄所示款項匯入如附表
    編號1 至3 所示帳戶。本案詐欺集團不詳成員確認上開被害
    人匯入款項後，即指示丙○○於附表編號1 至3 所示提領時間
    、地點，持上開帳戶金融卡，提領如附表編號1 至3 所示金
    額，丙○○得手後將上開帳戶金融卡、領得之贓款放置在詐欺
    集團成員指定的超商廁所垃圾桶下以轉交上手，以此方式製
    造金流斷點，致無從追查前揭犯罪所得之去向，而隱匿詐欺
    犯罪所得。嗣因附表編號1 至3 所示被害人於匯款後發覺受
    騙報警，始循線查獲上情。
二、案經苗栗縣警察局苗栗分局報告臺灣苗栗地方檢察署偵查起
    訴。
    理  由
一、以下所引用具傳聞性質之證據資料，檢察官、上訴人即被告
    丙○○（下稱被告）於本院準備程序均表示同意有證據能力（
    本院卷第50-52 頁）。又本案所引用之非供述證據，檢察官
    、被告均未表示無證據能力，本院審酌該等證據作成及取得
    之程序均無違法之處，依法均可作為認定犯罪事實之證據。
二、認定犯罪事實所憑之證據及理由
　  上開犯罪事實，業據被告於警詢、偵查、原審及本院均坦承
    不諱（偵卷第23-31 、283-284 頁；原審卷第57、105、112
    、116 頁；本院卷第50、62-64頁），核與下列證據相符而
    可採：
  ㈠證人即告訴人戊○○、丁○○、乙○○於警詢之證述（偵卷第43-45
    、47-49、51-55頁)。
　㈡提款地點及帳戶交易明細、提領翻拍照片、提領路線圖（偵
    卷第59、61、77-91頁、93、263-269頁）
　㈢屏東縣政府警察局屏東分局繁華派出所陳報單、受理刑事案
    件報案三聯單、受理詐騙帳戶通報警示簡便格式表、金融機
    構聯防機制通報單、郵政自動櫃員機交易明細（告訴人戊○○
    部分；偵卷第129-137 頁）。
　㈣臺南市政府警察局第一分局東寧派出所陳報單、受理各類案
    件紀錄表、內政部反詐騙諮詢專線紀錄表、受理詐騙帳戶通
    報警示簡便格式表、中國信託自動櫃員機交易明細表(告訴
    人丁○○部分；偵卷第143-157 、161頁）。
  ㈤臺南市政府警察局善化分局新市分駐所陳報單、受理刑事案
    件報案三聯單、受理各類案件紀錄表、內政部反詐騙諮詢專
    線紀錄表、受理詐騙帳戶通報警示簡便格式表、金融機構聯
    防機制通報單、手機訊息翻拍（告訴人乙○○部分；偵卷第17
    5-191 頁）。
  綜上，被告之自白核與事實相符，應堪採信。本案事證明確，
　被告上開一般洗錢、三人以上共同犯詐欺取財犯行，均堪以認
　定，應依法論科。
三、論罪之理由
  ㈠洗錢防制法第15條之特殊洗錢罪，係在無法證明前置犯罪之
    特定不法所得，而未能依洗錢防制法第14條之一般洗錢罪論
    處時，始予適用。倘能證明人頭帳戶內之資金係前置之特定
    犯罪所得（如：詐欺、加重詐欺等），即應逕以一般洗錢罪
    論處，自無適用特殊洗錢罪之餘地。又過往實務見解，雖認
    行為人對犯特定犯罪所得之財物或利益作直接使用或消費之
    處分行為，或僅將自己犯罪所得財物交予其他共同正犯，屬
    犯罪後處分贓物之行為，非本條例規範之洗錢行為，惟依修
    正後洗錢防制法規定，倘行為人意圖掩飾或隱匿特定犯罪所
    得來源，而將特定犯罪所得直接消費處分，甚或交予其他共
    同正犯，或由共同正犯以虛假交易外觀掩飾不法金流移動，
    即難認單純犯罪後處分贓物之行為，應仍構成洗錢防制法第
    2 條第1 或2 款之洗錢行為，尚難單純以不罰之犯罪後處分
    贓物行為視之（最高法院108 年度台上字第1744號、109 年
    度台上字第436 號判決意旨參照）。本案詐欺集團不詳人員
    ，使上開被害人等將款項匯入該集團掌控之人頭帳戶，由被
    告提款後轉交上手，以隱匿其等詐欺所得去向，業如前述，
    所為已切斷資金與當初犯罪行為之關聯性，隱匿犯罪行為或
    該資金不法來源或本質，使偵查機關無法藉由資金之流向追
    查犯罪者，揆諸前開說明，此部分所為核與洗錢防制法第14
    條第1 項一般洗錢罪之要件相合。
  ㈡依被告所述情節及卷內證據，參與本案上開犯行者，至少有
    被告、以微信連絡指示被告領款事宜者及向被害人等施行詐
    術之本案詐欺集團不詳成員，為3 人以上無訛。是核被告如
    附表編號1至3所為，均係犯洗錢防制法第14條第1 項之一般
    洗錢罪及刑法第339條之4 第1 項第2 款之三人以上共同詐
    欺取財罪。附表編號3之被害人遭詐欺後雖有多次匯款行為
    ，惟彼此間獨立性極為薄弱，依一般社會健全觀念，均以視
    為數個舉動之接續施行，應合為包括之接續一行為評價。至
    被害人匯入款項，雖遭多次提領，惟此僅係車手接連提取行
    為，尚非屬刑法上之接續犯。
  ㈢被告參與本案詐欺集團，雖未親自實施電話詐騙行為，而推
    由同犯罪集團之其他成員為之，但被告與本案詐欺集團其他
    成員間，就上開加重詐欺、洗錢犯行，分工領款車手之任務
    ，堪認被告就其等各自參與部分，與參與犯行之各該成員間
    ，有相互利用之共同犯意，而各自分擔部分犯罪行為，就所
    犯上開加重詐欺、一般洗錢等犯行，均有犯意聯絡與行為分
    擔，為共同正犯。
  ㈣被告如附表編號1至3所犯一般洗錢罪、三人以上共同詐欺取
    財罪，均有部分合致，且犯罪目的單一，均係想像競合犯，
    本院審酌上開各罪之法定刑及被告於偵查、審判均自白一般
    洗錢犯行，符合洗錢防制法第16條第2 項減輕其刑規定等情
    ，均依刑法第55條規定，從一重論以三人以上共同詐欺取財
    罪。
  ㈤詐欺取財罪，係為保護個人之財產法益而設，行為人罪數之
    計算，應依遭詐騙之被害人人數計算。被告所犯如附表編號
    1至3所示3 罪，犯意各別，行為互殊，被害人不同，應分論
    併罰。
　㈥被告對於一般洗錢犯行，於偵查、審理時均自白，原應依洗
    錢防制法第16條第2 項規定減輕其刑，惟被告本案係從一重
    之刑法加重詐欺取財罪處斷，該重罪並無法定減刑事由，參
    照最高法院108 年度台上大字第3563號裁定法理，無從再適
    用上開條項規定減刑，僅能於後述依刑法第57條量刑時，一
    併衡酌該部分減輕其刑事由，俾免有重複評價之情，併予敘
    明。
四、本院之判斷
    原審以被告犯行事證均明確，適用相關規定，並敘明其量刑
    之依據及不予沒收、追徵被告犯罪所得之理由，核其認事  
    用法、量刑均無違法、不當。被告上訴雖以其已與被害人和
    和解，原審量刑過重等語。惟原審判決已注意刑法第57條各
    款規定之適用，就其量刑詳為審酌並敘明理由，既未逾越法
    定刑度，復未濫用自由裁量之權限，所為量刑核無不當或違
    法，且無輕重失衡之情形，不得遽指為違法。況被告所犯加
    重詐欺犯行，其法定刑最輕為有期徒刑1 年，原審就附表編
    號1至3 所示犯行，分別量處有期徒刑1 年1 月、1年、1 年
    1月，並於上開宣告刑度最長為有期徒刑1 年1 月，合併刑
    期為3 年2 月之外部性界限內，定應執行有期徒刑1 年4 月
    ，核屬極低度之量刑、定應執行刑，顯已衡酌被告業與部分
    告訴人和解、調解之情事，其量刑並無上訴意旨所指過重情
    事，被告上訴為無理由，應予駁回。
據上論結，應依刑事訴訟法第368條，判決如主文。
本案經檢察官彭郁清提起公訴，檢察官甲○○到庭執行職務。
中　　華　　民　　國　　110 　年　　4 　　月　　30　　日
            刑事第十庭     審判長法　官   陳  宏  卿
                                 法　官   簡  芳  潔
                                 法　官   林  美  玲
以上正本證明與原本無異。
如不服本判決應於收受送達後20日內向本院提出上訴書狀，其未
敘述上訴理由者，並得於提起上訴後20日內向本院補提理由書（
均須按他造當事人之人數附繕本）「切勿逕送上級法院」。

                                 書記官   張  惠  彥
　　　　　　　　　　　　　　　　 
中　　華　　民　　國　　110 　年　　4 　　月　　30　　日
　==========強制換頁==========
附表　　　
編號 告訴人 詐騙方式 匯款時間 匯款金額 匯入帳號 提領時間 提領地點 提領金額 主文(原審判決)  1 戊○○ 於108年11月27日17時11分許，假冒為101原創店家，撥打電話予戊○○，佯稱因工作人 員設定錯誤，將遭連續扣款，需操作提款機以解除設定云云，致戊○○陷於錯誤，依指示匯款至右列帳戶 108 年11月27日18時8 分許 22,929元 陳嬿伊設於永豐銀行之帳戶（帳號：00000000000000） ⑴108 年11月27日18時11、12、13分許      　  ⑵108 年11月27日18時21分許      　 ⑶108 年11月27日18時23分許 ⑴苗栗縣○○鄉○○00號1樓「全家超商公館金交流店」自動櫃員機   ⑵苗栗縣○○鄉○○村000號「統一超商苗谷店」自動櫃員機  ⑶苗栗縣○○鄉○○村○○000號「萊爾富超商苗縣五谷店」自動櫃員機 ⑴2萬元   (3次)     　  　 　 　 　 ⑵2萬元         　 ⑶1萬6仟元 丙○○犯三人以上共同詐欺取財罪，處有期徒刑壹年壹月。  2 丁○○ 於108年11月26日20時58分許，假冒為網路購物平台人員，撥打電話予丁○○，佯稱因工作人員錯誤設定，將遭自動扣款，需操作提款機以解除設定云云，致丁○○陷於錯誤，依指示匯款至右列帳戶 108 年11月27日18時9分許 9,985元 同上    丙○○犯三人以上共同詐欺取財罪，處有期徒刑壹年。  3 乙○○ 於108年11月27日17時32分許，假冒為購物網站服務人員，撥打電話予乙○○，佯稱因會員資料打亂，變成超級會員，每月將遭扣款1800元，需操作提款機以解除設定云云，致乙○○陷於錯誤，依指示匯款至右列帳戶 108 年11月27日18時5 、13分許 49,999元13,234元 同上    丙○○犯三人以上共同詐欺取財罪，處有期徒刑壹年壹月。